臺灣士林地方法院刑事判決　　　　　　　　　　　　　九十三年度訴字第二三０號
　　公　訴　人　臺灣士林地方法院檢察署地股劉檢察官
　　被　　　告　甲○○
　　選任辯護人　張振興律師
右列被告因違反醫師法案件，經檢察官提起公訴（九十二年度偵字第六一四號），被
告於準備程序中為有罪之陳述，本院裁定改依簡式審判程序審理，本院判決如左：
    主  文
甲○○未取得合法醫師資格，擅自執行醫療業務，處有期徒刑壹年貳月，緩刑伍年。
扣案之筆記本壹本沒收。
    事  實
一、原址位臺北市○○區○○街二十五號之一「永福安蔘藥行」（於九十一年一月四
    日遷移至台北市○○區○○街三十五巷十一號）原由陳隨美所經營，於民國八十
    年以後，陳隨美因需照顧出車禍致失明之兒子，乃將上開蔘藥行交由甲○○經營
    。甲○○並未取得合法中醫師資格，明知不得擅自為病患看診，竟基於擅自執行
    醫療業務之單一決意，自民國八十九年間至九十年九月間止，在上開臺北市○○
    區○○街二十五號之一處所，未告知陳隨美而為Ａ１（為保護被害人，真實姓名
    年籍詳卷）等病患多人把脈、看診、開予中藥等擅自執行醫療業務之行為。於九
    十年九月間，Ａ１服用甲○○所開中藥粉後，因出現不適現象，於再次看診時委
    請友人Ｂ１（為保護證人，真實姓名、年籍詳卷）私下拍攝錄影帶後，向臺北市
    政府衛生局檢舉而循線查獲。
二、案經臺北市政府衛生局函送臺灣士林地方法院檢察署偵查起訴，本院刑事合議庭
    裁定進行簡式審判程序。
    理  由
一、右揭事實，業據被告甲○○於本院審理中坦承不諱（詳見本院九十二年五月二十
    八日筆錄），核與證人Ａ１及Ｂ１於偵查時所述情節相符（分見檢察官九十三年
    三月十一日、及同年月二十五日訊問筆錄），此外並有被告所有記載若干人名與
    配給中藥方，並載有「楊月鐶病患有心裡曾次的心內病，接近相當今日的歇斯底
    里症，也近似躁鬱病」、「杜宇文患者亦和上述個案類似」、「颱風不看診」等
    字眼之筆記本、及台北市政府衛生局九十一年一月二十四日北市衛三字第○九一
    四○一八○八○○號函內附之臺北市政府衛生局大同區衛生所醫院診所違規案件
    暨查緝密醫現場記錄表、醫療機構非醫療機構管理工作日記表、現場照片八張可
    資佐證，Ｂ１所拍攝之錄影帶內容經檢察官勘驗結果發現：被告有為一病患看腳
    部，叮嚀「你不要再吃了：：：，因為一冷一熱：：：，肝臟：：：膽汁封閉囤
    積現象：：：停掉就沒事，停掉不要吃，聽懂不懂」等語；又為另一病患吩咐「
    聽懂不懂：：：，吃消炎藥：：：，聽懂不懂：：：，刷刷洗洗」等語；並為另
    二位病患按手腕（把脈），有台灣士林地方法院檢察署檢察官勘驗筆錄附卷可憑
    ，足認被告有看診、把脈之行為，其自白與事實相符，本件事證已臻明確，被告
    犯行堪以認定。
二、按中醫把脈行為，屬診斷行為，亦為醫師法第二十八條規定之醫療業務之行為。
    此觀之行政院衛生署六十五年十二月十三日衛署醫字第一三一六二一號函自明，
    被告於替病人把脈後，並開予病人不明成分之中藥粉服用，自屬醫療行為無誤。
    又被告未具醫師資格，執行醫療業務者，即為「擅自」。又上開法條所謂之「業
    務」，係以繼續之意思，反覆實行同種類之行為為目的之社會活動，當然包括多
    數行為，無論受其診治之人多少，或同一人受診多少次，應均包括於一個「醫療
    業務」行為之概念，為繼續犯之一種，僅構成單純一罪，而無連續犯之適用。又
    查被告行為後，醫師法業於九十一年一月十六日經修正公布，同年一月十八日施
    行，其中第二十八條之法定刑，已由「處一年以上三年以下有期徒刑，得併科新
    台幣三萬元以上十五萬元以下罰金」，修正成為「處六個月以上五年以下有期徒
    刑，得併科新台幣三十萬元以上一百五十萬元以下罰金」，經比較新舊法結果，
    同種之刑，以最高度較長者為重（刑法第三十五條第二項參照），是本件以舊法
    有利被告，應依刑法第二條第一項但書之規定適用舊法。核被告所為，係犯修正
    前醫師法第二十八條第一項前段之之未取得合法醫師資格擅自執行醫療業務罪。
    被告於九十年九月前擅自執行醫療業務部分，雖未經起訴，惟與起訴部分為單純
    一罪之關係，審理中檢察官就此部分亦予擴張，本院自應併予審理，附此敘明。
    爰審酌被告並無前科，素行尚稱良好，犯後且知坦承犯行，態度良好，又罹患肝
    內結石、黃膽、腎臟衰竭、肝硬化合併腹水之重症，需定期洗腎，此有馬偕紀念
    醫院乙種診斷證明書一紙在卷可按，是倘送監執行恐危及其生命，且被告未曾受
    有期徒刑以上刑之宣告，有台灣高等法院被告全國前案紀錄表一份在卷可參，其
    歷經偵審程序，並經此罪刑之宣告後，應能知所警惕，被告復已身罹重病，是信
    無再犯之虞，本院認為對其宣告之刑，以暫不執行為適當，爰併予諭知緩刑五年
    ，以啟自新。另扣案之筆記本一本，為被告所有供犯罪所用之物，業據被告供明
    在卷，因該部分並非醫療藥械，從而依刑法第三十八條第一項第二款規定併予宣
    告沒收。
據上論斷，應依刑事訴訟法第二百七十三條之一第一項、第二百九十九條第一項前段
，修正前醫師法第二十八條前段，刑法第二條第一項但書、第十一條前段、第七十四
條第一款、第三十八條第一項第二款，判決如主文。
本案經檢察官劉異海到庭執行職務
中　　　華　　　民　　　國　　九十三　　年　　　六　　　月　　十一　　　日
    　　　　　　　　             臺灣士林地方法院刑事第六庭
                                     法  官　趙　文　卿
右正本證明與原本無異。
如不服本判決，應於判決送達後十日內，向本院提出上訴狀。
                                     書記官  趙　彩　彤
參考法條：
醫師法第二十八條
未取得合法醫師資格，擅自執行醫療業務者，處六個月以上五年以下有期徒刑，得併
科新臺幣三十萬元以上一百五十萬元以下罰金，其所使用之藥械沒收之。
中　　　華　　　民　　　國　　九十三　　年　　　六　　　月　　十四　　　日
